臺灣屏東地方法院刑事判決
             111年度訴字第1號
公  訴  人  臺灣屏東地方檢察署檢察官
被      告  呂欣翰



選任辯護人  蔡函諺律師
上列被告因違反毒品危害防制條例案件，經檢察官提起公訴（11
0年度偵字第11037號）及移送併辦(111年度偵字第1779號)，本
院判決如下：
    主  文
呂欣翰販賣第三級毒品，處有期徒刑貳年。扣案如附表編號一所
示之物沒收。
    事  實
一、呂欣翰明知「4-甲基甲基卡西酮」為毒品危害防制條例第2條
    第2項第3款所列之第三級毒品，依法不得販賣，竟意圖營利
    ，基於販賣第三級毒品之犯意，於民國110年9月30日15時許
    ，先持其所有如附表編號1所示手機內之微信通訊軟體，以
    暱稱「壞壞（陌生人）」聯繫楊美華，雙方進而達成由呂欣
    翰以新臺幣(下同)3,000元之價格，販賣如附表編號3所示包
    裝為黑色DALMORE樣式、含有第三級毒品成分之咖啡包6包予
    楊美華之合意，再由呂欣翰於同日15時50分許，前往址設屏
    東縣○○市○○路000號之「渡假汽車旅館」311號房將上揭毒品
    咖啡包6包交付予楊美華，然楊美華本應交付之3,000元價金
    ，則先行賒帳，另由雙方約定時間給付。嗣因警方於110年9
    月30日17時30分許，在「渡假汽車旅館」附近執行巡邏勤務
    ，發覺楊美華形跡可疑而予以盤查，並得其同意搜索後，當
    場扣得其施用所剩餘如附表編號3所示之毒品咖啡包共5包；
    警方復於110年11月4日10時55分許，持本院核發之搜索票，
    分別前往呂欣翰址設屏東縣○○市○○○路000號3樓之住所及屏
    東縣○○市○○○路000號之居所執行搜索，並扣得如附表編號1
    、2、4所示之物，而查悉上情。
二、案經屏東縣政府警察局里港分局報告臺灣屏東地方檢察署檢
    察官偵查起訴。
    理  由
壹、證據能力部分：
    按被告以外之人於審判外之陳述，雖不符合刑事訴訟法第15
    9條之1至第159條之4之規定，而經當事人於審判程序同意作
    為證據，法院審酌該言詞陳述或書面陳述作成時之情況，認
    為適當者，亦得為證據，刑事訴訟法第159條之5第1項定有
    明文。查本判決所引用被告呂欣翰以外之人於審判外之陳述
    ，業經檢察官、被告及其辯護人於本院準備程序時均同意其
    證據能力（見本院卷第111頁），本院審酌該等證據作成之
    情況，核無違法取證或其他瑕疵，且與待證事實具有關聯性
    ，認為以之作為證據應為適當，依刑事訴訟法第159條之5第
    1項之規定，自有證據能力。至其餘認定本案犯罪事實之非
    供述證據，亦查無違反法定程序取得之情形，依刑事訴訟法
    第158條之4規定之反面解釋，亦有證據能力。
貳、實體部分：
一、認定事實所憑之證據及理由：
  ㈠上揭事實，業據被告於本院準備程序及審理時均坦承不諱(見
    本院卷第108頁至第109頁、第225頁)，核與證人楊美華於警
    詢及偵查中所證大致相符(見警卷第13頁第20頁、他卷第117
    頁至第119頁、131頁至第135頁、第173頁至第174頁)，並有
    被告屏東縣政府警察局屏東分局搜索扣押筆錄暨扣押物品目
    錄表2份(見警卷第29頁至第34頁)、查獲照片、毒品檢驗照
    片及被告之手機翻拍照片共13張(見警卷第51頁至第57頁)、
    現場監視器畫面照片及證人楊美華之手機翻拍照片共25張(
    見警卷第58頁至第70頁)、證人楊美華之屏東縣政府警察局
    屏東分局扣押筆錄暨扣押物品目錄表1份(見他卷第17頁至第
    20頁)、楊美華之車廂及毒品檢驗照片共13張(見他卷第25頁
    至第37頁)、高雄市立凱旋醫院111年1月6日濫用藥物成品檢
    驗鑑定書1份(見本院卷第99頁至第104頁)等件在卷可稽，足
    認被告前揭任意性之自白與事實相符，堪以採信。
　㈡又被告於本院審理時供稱：我的毒品進價是新臺幣（下同）2
    ,500元，我賣6包毒品咖啡包價值3,000元給楊美華我可以賺
    500元等語(見本院卷第243頁至第244頁)，足見被告主觀上
    確有藉販賣第三級毒品咖啡包並從中牟取利益之意圖。　
　㈢綜上所述，本案事證已臻明確，被告上開犯行均堪以認定，
    應予依法論科。　
二、論罪科刑：
  ㈠按4-甲基甲基卡西酮（即4-methylmethcathinone、Mephedro
    ne、4-MMC）屬毒品危害防制條例第2條第2項第3款所列管之
    第三級毒品，禁止非法持有、販賣。是核被告所為，係犯毒
    品危害防制條例第4條第3項之販賣第三級毒品罪。被告販賣
    第三級毒品前意圖販賣而持有第三級毒品之低度行為，為其
    販賣之高度行為所吸收，不另論罪。
  ㈡刑之減輕事由：
  ⒈毒品危害防制條例第17條第2項、第1項之說明：
　⑴被告於偵查、本院準備程序及審理時均自白犯罪（見偵卷第1
    02頁、本院卷第108頁至第109頁、第225頁），檢察官亦當
    庭表示對被告有上開減刑規定適用不爭執（見本院卷第110
    頁），自應依毒品危害防制條例第17條第2項減輕其刑。
  ⑵至被告供稱其毒品來源為綽號「花花」之人，惟迄未查獲乙
    節，有屏東縣政府警察局屏東分局111年1月23日屏警分偵字
    第11130079400號函暨所附員警職務報告1份（見本院卷第73
    頁至第85頁）及臺灣屏東地方檢察署111年1月12日屏檢介列
    110偵11037字第1119001345號函可佐（見本院卷第55頁至第
    67頁），是被告所述之毒品來源並未因而查獲，被告及其辯
    護人亦均於本院準備程序時亦表示不爭執（見本院卷第111
    頁），自不得依毒品危害防制條例第17條第1項規定減輕其
    刑，附此敘明。 
  ⒉刑法第59條：
    按刑法第59條規定犯罪之情狀可憫恕者，得酌減其刑。其所
    謂「犯罪之情狀」，與同法第57條規定科刑時應審酌之一切
    情狀，並非有截然不同之領域，於裁判上酌減其刑時，應就
    犯罪之一切情狀，予以全盤考量，審酌其犯罪有無可憫恕之
    事由（即有無特殊之原因及環境，在客觀上足以引起一般同
    情，以及宣告法定最低度刑，是否猶嫌過重等），以為判斷
    （最高法院95年度台上字第6157號、98年度台上第3926號判
    決意旨參照）。經查，被告本案販賣第三級毒品之犯行，業
    據其自偵、審始終坦認在卷，態度尚佳；又其本案所販賣之
    毒品咖啡包僅有6包，且其中第三級毒品之純值淨重僅1.079
    公克，有前揭鑑定書可憑，堪認危害尚屬輕微；復考量其前
    並未有任何刑案前科，有臺灣高等法院被告前案紀錄表可參
    ，足見其本案係屬初犯；且被告僅有販賣予同一對象即證人
    楊美華，其亦供稱毒品來源僅有「花花」一人，可認係偶一
    為之，與大量販售之中盤、大盤商尚屬有別；況毒品危害防
    制條例於修正後，將販賣第三級毒品罪之最低本刑上修至7
    年，縱適用同條例第17條第2項予以減刑，法定刑仍在3年6
    月以上，因認被告倘科以法定最低刑度之刑，仍屬情輕法重
    ，足以引起一般人之同情，爰依刑法第59條之規定，酌減其
    刑。
　㈢檢察官移送併辦意旨部分（臺灣屏東地方檢察署111度偵字第
    1779號），與本案起訴之犯罪事實為同一事實，本院自得併
    予審究，併此敘明。　
  ㈣爰以行為人之責任為基礎，審酌被告明知第三級毒品4-甲基
    甲基卡西酮戕害人體身心健康，竟為圖己私利，而透過微信
    通訊軟體尋找買家後，一次交付6包毒品咖啡包，並與買家
    約定價金3,000元，欲從中牟取利益，除助長施用毒品之人
    口增加外，亦嚴重破壞社會秩序及善良風俗，所為實有不該
    ；惟念及被告自偵查至本院審理中始終坦承犯行，犯後態度
    尚可，復考量其本案屬初犯且偶一為之、毒品純值淨重甚輕
    等情節，兼衡被告無前科之素行，有臺灣高等法院被告前案
    紀錄表可憑(見本院卷第17頁)，及其犯罪動機、目的、手段
    ，暨其於本院審理時自陳之智識程度、家庭生活及經濟狀況
    等一切情狀(見本院卷第245頁)，量處如主文所示之刑，以
    資懲儆。
三、沒收部分：
  ㈠按違禁物，不問屬於犯罪行為人與否，沒收之，刑法第38條
    第1項定有明文。又查獲之第三級、第四級毒品及製造或施
    用第三級、第四級毒品之器具，無正當理由而擅自持有者，
    均沒入銷燬之，毒品危害防制條例第18條第1項中段亦有明
    文。而毒品危害防制條例第18條第1項前段所稱查獲之毒品
    ，應係指犯人被查獲之毒品而言(最高法院100年度台上字第
    3765號判決意旨參照)。查如附表編號3所示之毒品咖啡包5
    包，雖含有第三級毒品成分，而屬違禁物，然既已經被告出
    售予楊美華而遭查扣，則該些毒品咖啡包顯非「被告」本案
    被查獲之毒品，揆諸上開說明，自不於本案宣告沒收。　
  ㈡供犯罪所用之物：
    按刑法第38條第2項規定「供犯罪所用、犯罪預備之物或犯
    罪所生之物，屬於犯罪行為人者，得沒收之。但有特別規定
    者，依其規定。」，就「供犯罪所用之物」係規定「屬於犯
    罪行為人者，得沒收之」，採職權沒收原則。而毒品危害防
    制條例第19條第1項則係規定「犯第4條至第9條、第12條、
    第13條或第14條第1項、第2項之罪者，其供犯罪所用之物，
    不問屬於犯罪行為人與否，均沒收之。」，就「供犯罪所用
    之物」另規定「不問屬於犯罪行為人與否，均沒收之」，改
    採絕對義務沒收原則，顯就「供犯罪所用之物」另設特別規
    定，自應依刑法第38條第2項但書，優先適用毒品危害防制
    條例第19條第1項宣告沒收。經查，扣案如附表編號1所示之
    手機1支，係被告用以聯繫購毒者即證人楊美華，供被告為
    本案犯行等情，業據被告於本院準備程序時供陳明確（見本
    院卷110頁），並有前揭手機翻拍照片及扣押物品目錄表可
    佐，應不問屬於被告與否，而依毒品危害防制條例第19條第
    1項規定宣告沒收。至該手機扣案時雖一併扣得門號卡1張，
    惟因被告於本院審理時供稱：我只有用網路與楊美華聯絡，
    跟門號卡沒有關係等語(見本院卷第227頁)，足見該門號卡
    顯非被告供本案犯罪所用之物，自不應諭知沒收，附此敘明
    。　
　㈢犯罪所得：
　　按犯罪所得，屬於犯罪行為人者，沒收之；於全部或一部不
    能沒收或不宜執行沒收時，追徵其價額，刑法第38條之1第1
    項前段、第3項定有明文。查被告就本案犯行係與證人楊美
    華約定賒帳，而尚未取得價金3,000元等情，業據被告供述
    明確(見本院卷第109頁)，核與證人楊美華所證相符(見偵卷
    第118頁)，足認被告就本案犯行尚未取得任何犯罪所得，自
    無宣告沒收或追徵之餘地，附此敘明。　
  ㈣至如附表所示其餘之物，被告供稱為供己施用或與本案無關
    等語(見本院卷第110頁)，檢察官復未聲請沒收，則上開物
    品既均與本案販賣第三級毒品罪無關，復無證據證明該些物
    品與本案有其他關聯，自均不予宣告沒收。
據上論斷，應依刑事訴訟法第299 條第1 項前段，判決如主文。
本案經檢察官陳妍萩提起公訴及移送併辦，檢察官廖維中到庭執
行職務。
中　　華　　民　　國　 111　　年　　6　　月　　28　　日
                  刑事第二庭審判長    法  官  莊鎮遠
                                      法  官  曾思薇
                                      法  官  吳昭億
以上正本證明與原本無異。
如不服本判決應於收受判決後20日內向本院提出上訴書狀，並應
敘述具體理由；其未敘述上訴理由者，應於上訴期間屆滿後20日
內向本院補提理由書（均須按他造當事人之人數附繕本）「切勿
逕送上級法院」。
中　　華　　民　　國　　111 　年　　6 　　月　　28　　日
                                      書記官  蕭秀蓉 
附錄本判決論罪科刑法條：
毒品危害防制條例第4條第3項
製造、運輸、販賣第一級毒品者，處死刑或無期徒刑；處無期徒
刑者，得併科新臺幣3千萬元以下罰金。
製造、運輸、販賣第二級毒品者，處無期徒刑或10年以上有期徒
刑，得併科新臺幣1千5百萬元以下罰金。
製造、運輸、販賣第三級毒品者，處7年以上有期徒刑，得併科
新臺幣1千萬元以下罰金。
製造、運輸、販賣第四級毒品者，處5年以上12年以下有期徒刑
，得併科新臺幣5百萬元以下罰金。
製造、運輸、販賣專供製造或施用毒品之器具者，處1年以上7年
以下有期徒刑，得併科新臺幣1百50萬元以下罰金。
前五項之未遂犯罰之。
附表：
編號 物品名稱 數量及單位 備註 1 Iphone XR手機(黃色) 1支 ①IMEI：000000000000000、000000000000000 ②門號卡部分不予沒收 2 Iphone 6S手機(白色) 1支 ①無門號卡 ②與本案無關 3 毒品咖啡包(含包裝為黑色DALMORE樣式之包裝袋) 5包 ①經檢驗均驗出第三級毒品4-甲基甲基卡西酮成分。 ②總毛重共31.4公克，驗前總純值淨重約1.079公克 4 毒品咖啡包(含包裝為英國國旗樣式之包裝袋) 3包 ①經手持拉曼光譜檢測後，驗出4-甲基甲基卡西酮成分。 ②為被告供己施用與本案無關。